【裁判字號】    95,上訴,1847
【裁判日期】    951204
【裁判案由】    偽造有價證券
【裁判全文】
臺灣高等法院高雄分院刑事判決        95年度上訴字第1847號
上  訴  人
即  被  告  甲○○
指定辯護人  陳慧錚律師
上列上訴人因偽造有價證券案件，不服臺灣高雄地方法院95年度
訴字第1869號中華民國95年8 月4 日第一審判決（起訴案號：臺
灣高雄地方法院檢察署95年度偵字第8517號），提起上訴，本院
判決如下：
    主  文
上訴駁回。
    事實及理由
一、本案經本院審理結果，認第一審判決認事用法及量刑均無不
    當，應予維持，並引用第一審判決書記載之事實、證據及理
    由（如附件）。
二、上訴人即被告甲○○（下稱被告）之上訴意旨，雖以原審量
    刑過重，其偽造之本票金額非鉅，有情堪憫恕之情形，請求
    依刑法第59條予以減刑，並諭知緩刑云云。惟刑法第59條之
    酌量減輕其刑，必須犯罪另有其特殊之原因與環境等等，在
    客觀上足以引起一般同情，認為即予宣告法定最低刑期猶嫌
    過重者，始有適用。質言之，法院依該條為裁判上減輕其刑
    者，應審酌是否符合相當及比例原則條件，方稱相當。查本
    件被告偽造本票之原因，係為圖供自己購車付款之用，被告
    不循正軌，事先徵詢其前妻乙○○是否同意，實乃肇因個人
    之自私及貪念。且被告犯後迄未與被害人及車行進行和解或
    付款清償，亦難見其有悛悔之意，核其情節，客觀上實不足
    以引起一般人之同情而確可憫恕。況被告所犯之偽造有價證
    券罪，其法定最低度本刑為有期徒刑3 年，原審對被告量處
    最低度刑，應已考量被告本案犯罪之動機、手段及態度等情
    狀，作為法定刑內從輕科刑之標準，且對未予適用刑法第59
    條，均已詳加說明，經核尚屬適當。被告仍執前詞，指摘原
    判決量刑不當，並無理由，應予駁回。
三、被告經合法傳喚，無正當理由不到庭，爰不待其陳述，逕行
    判決。
四、據上論斷，應依刑事訴訟法第368 條、第371 條、第373 條
    ，判決如主文。
本案經檢察官蔡國禎到庭執行職務。
中    華    民    國    95    年    12    月    4     日
                  刑事第五庭    審判長法  官  曾永宗
                                      法  官  任森銓
                                      法  官  王伯文
以上正本證明與原本無異。
如不服本判決應於收受本判決後10日內向本院提出上訴書狀，其
未敘述上訴理由者，並得於提起上訴後10日內向本院補提理由書
狀（均須按他造當事人之人數附繕本）「切勿逕送上級法院」。
中    華    民    國    95    年    12    月    4     日
                                      書記官  張明賢
附錄本件判決論罪科刑法條：
中華民國刑法第201 條第1 項
意圖供行使之用，而偽造、變造公債票、公司股票或其他有價證
券者，處3 年以上10年以下有期徒刑，得併科3 千元以下罰金。
附件：
臺灣高雄地方法院刑事判決              95年度訴字第1869號
公  訴  人  臺灣高雄地方法院檢察署檢察官
被      告  甲○○
指定辯護人  本院公設辯護人  黃秋葉
上列被告因偽造有價證券案件，經檢察官提起公訴（95年度偵字
第8517號），本院判決如下：
    主  文
甲○○意圖供行使之用，而偽造有價證券，處有期徒刑年。本
票上偽造之「乙○○」為發票人部分、偽造之「乙○○」印章壹
枚，均沒收。
    事  實
一、甲○○於民國94年6 月13日，偕同不知情之友人黃櫻巧，至
    高雄市○○路、自立路口附近某不知名之機車行欲分期付款
    購買機車1 部，由「晉和行」（址設高雄市○鎮區○○路19
    5 號2 樓，經營分期付款購車業務）負責人鄭國隆到場辦理
    。甲○○為順利辦理分期付款，竟基於意圖供行使之用而偽
    造有價證券之犯意，未經其配偶乙○○（業於94年8 月24日
    離婚）之同意，先至建國路、八德路上某不知名之刻印店，
    委請店內不知情之刻印人員刻製「乙○○」名義之印章1 枚
    （未扣案）；復在其簽發本人為發票人、票號15－42號、發
    票日94年6 月13日、付款日94年7 月15日、面額新臺幣（下
    同）5 萬3 千5 百元之本票發票人欄上，偽簽乙○○之署名
    ，其下蓋用前開偽造之「乙○○」印章，而偽造「乙○○」
    為共同發票人之本票1 紙，當場交付予鄭國隆作為分期付款
    價金而行使之。嗣因上開本票屆期未獲兌現，經鄭國隆向本
    院高雄簡易庭聲請對乙○○為本票強制執行裁定，乙○○始
    悉上情。
二、案經乙○○訴請臺灣高雄地方法院檢察署檢察官偵查起訴。
    理  由
一、證人乙○○、鄭國隆於偵查中向檢察官所為之陳述，均經具
    結以擔保證言之真實性，復未曾表示檢察官有何不當訊問之
    情形，且檢察官訊問上開證人時，已給予被告在場對證人行
    詰問之機會，該陳述並無顯不可信之情況，依刑事訴訟法第
    15 9條之1 第2 項規定，均得作為證據。
二、前揭事實，業據被告於本院審理中坦白承認（見本院卷第15
    、34頁），核與證人乙○○、鄭國隆於偵查中證述之情節相
    符（偵卷第30頁），並有本票影本1 紙、本院高雄簡易庭94
    年度票字第20102 號民事裁定影本1 份在卷為憑（偵卷第11
    至13頁），足認被告前開自白核與事實相符，堪予採信。本
    件事證已明，被告犯行洵堪認定，應予依法論科。
三、按行為後法律有變更者，適用行為時之法律。但行為後之法
    律有利於行為人者，適用最有利於行為人之法律，刑法第2
    條第1 項定有明文。本件被告行為後，如附表所示之相關法
    律均業經變更，俱於95年7 月1 日施行，玆經如附表所示整
    體比較結果，裁判時法並未較為有利，應依刑法第2 條第1
    項規定，適用各該行為時即修正前之法律。核被告甲○○所
    為，係犯刑法第201 條第1 項意圖供行使之用而偽造有價證
    券罪。其偽刻「乙○○」之印章並蓋用（利用不知情之印匠
    而為之，屬間接正犯）、偽簽「乙○○」署名，均係偽造有
    價證券行為之階段行為；行使偽造有價證券之低度行為復為
    偽造之高度行為所吸收，均不另論罪。審酌被告為分期付款
    購買機車，未經告訴人同意即隨意以告訴人為共同發票人簽
    發本票，影響票據記載內容之真實性，妨害票據流通之秩序
    ，事後又未依本票文義支付分文，顯欲將該票據債務轉由告
    訴人負擔，果使告訴人受本票強制執行不利裁定之損害，原
    不宜輕縱；惟念及被告前無犯罪科刑記錄，本件本票面額為
    5 萬3 千5 百元，並非鉅額，所生損害尚輕，事後始終坦承
    犯行等一切情狀，從輕量處法定最輕本刑3 年。辯護人雖以
    被告因不諳法律，偶罹刑典，5 年內未曾受有期徒刑宣告，
    且本件本票金額非鉅，情堪憫恕，請求依刑法第59條予以減
    刑，並諭知緩刑，以啟自新等語。然本院審酌被告迄未與告
    訴人達成和解，支付票款或賠償告訴人之損害，未見悔意，
    難認堪以憫恕，既難邀減刑之恩典，自不合緩刑之規定。
四、又本件本票係以被告及告訴人乙○○為共同發票人，其中僅
    共同發票人「乙○○」部分係偽造，該本票之真正發票人部
    分仍屬有效，為避免影響持票人對於真正發票人之票據權利
    ，自不得將整張本票宣告沒收，爰依刑法第205 條之規定，
    將該本票關於偽造共同發票人「乙○○」部分宣告沒收；本
    票上偽造之「乙○○」署名及印文，因包含於前開偽造共同
    發票人「乙○○」部分而予沒收，無庸另依刑法第219 條規
    定重複沒收。至偽造之「乙○○」印章1 枚，雖未扣案，然
    業經被告供明並未滅失（見本院卷第34 頁） ，應依刑法第
    219 條之規定宣告沒收。
據上論斷，應依刑事訴訟法第299 條第1 項前段，刑法第2 條第
1 項、第201 條第1 項、第205 條、第219 條，判決如主文。
中    華    民    國    95    年    8     月    4     日
                  刑事第六庭    審判長法  官  黃建榮
                                      法  官  楊佩蓉
                                      法  官  林柏壽
以上正本證明與原本無異。
如不服本判決，應於判決送達後10日內，向本院提出上訴狀。
中    華    民    國    95    年    8     月    4     日
                                      書記官  林國龍
附錄本案論罪科刑之法條：
中華民國刑法第201 條第1 項
意圖供行使之用，而偽造、變造公債票、公司股票或其他有價證
券者，處3 年以上10年以下有期徒刑，得併科3 千元以下罰金。
附表：
┌──────┬─────────────┬─────────────┬───────┬────┐
│相關變更條文│行為時法（下稱舊法）之內容│裁判時法（下稱新法）之內容│比  較  理  由│備    註│
├──────┼─────────────┼─────────────┼───────┼────┤
│罰金刑貨幣單│依法律應處罰金、罰鍰者，就│中華民國94年1 月7 日法修正│刑法之貨幣單位│經按現行│
│位          │其原定數額得提高為2 倍至10│施行後，刑法分則編所定罰金│由「元（指銀元│法規所定│
│(罰金罰鍰提 │倍（刑法乃係定明10倍）。第│之貨幣單位為新臺幣。94年1 │）」變更為「新│貨幣單位│
│高標準條例第│1 條所定得提高倍數之規定，│月7 日刑法修正時，刑法分則│臺幣」，且刑法│折算新臺│
│1條前段、第5│於本條例修正後制定之法律，│編未修正之條文定有罰金者，│分則之罰金數額│幣條例第│
│條／刑法施行│不適用之；本條例修正前公布│自94年1 月7 日刑法修正施行│，亦視該分則先│2 條之規│
│法第1之1條第│之法律，於本條例修正後修正│後，就其所定數額提高為30倍│前曾修正與否，│定折算後│
│1項、第2項) │其罰金罰鍰數額或法律經全部│。但72年6 月26日至94年1 月│而分別提高3 或│等值，是│
│            │修正而其罰金罰鍰數額未予變│7 日新增或修正之條文，就其│30倍。        │以新法並│
│            │更者，亦同。              │所定數額提高為3 倍。      │              │未較有利│
├──────┼─────────────┼─────────────┼───────┼────┤
│併科罰金之下│罰金：（銀元）1 元以上。  │罰金：新臺幣1000元以上，以│罰金刑之下限，│依舊法併│
│限          │                          │百元計算。                │由銀元10元（亦│科罰金之│
│(刑法第33條 │                          │                          │經提高）即新臺│下限較較│
│第5 款)     │                          │                          │幣30元，提高為│為有利  │
│            │                          │                          │新臺幣1000元；│        │
│            │                          │                          │且加（減）之最│        │
│            │                          │                          │低數額，亦由銀│        │
│            │                          │                          │元1 元即新臺幣│        │
│            │                          │                          │3 元，提高為新│        │
│            │                          │                          │臺幣100 元    │        │
╠══════╪═════════════╧═════════════╧═══════╧════╡
║整體比較結果│依舊法之併科罰金下限較為有利。                                                  │
臺灣高雄地方法院刑事判決              95年度訴字第1869號
公  訴  人  臺灣高雄地方法院檢察署檢察官
被      告  甲○○
指定辯護人  本院公設辯護人  黃秋葉
上列被告因偽造有價證券案件，經檢察官提起公訴（95年度偵字
第8517號），本院判決如下：
    主  文
甲○○意圖供行使之用，而偽造有價證券，處有期徒刑年。本
票上偽造之「乙○○」為發票人部分、偽造之「乙○○」印章壹
枚，均沒收。
    事  實
一、甲○○於民國94年6 月13日，偕同不知情之友人黃櫻巧，至
    高雄市○○路、自立路口附近某不知名之機車行欲分期付款
    購買機車1 部，由「晉和行」（址設高雄市○鎮區○○路19
    5 號2 樓，經營分期付款購車業務）負責人鄭國隆到場辦理
    。甲○○為順利辦理分期付款，竟基於意圖供行使之用而偽
    造有價證券之犯意，未經其配偶乙○○（業於94年8 月24日
    離婚）之同意，先至建國路、八德路上某不知名之刻印店，
    委請店內不知情之刻印人員刻製「乙○○」名義之印章1 枚
    （未扣案）；復在其簽發本人為發票人、票號15－42號、發
    票日94年6 月13日、付款日94年7 月15日、面額新臺幣（下
    同）5 萬3 千5 百元之本票發票人欄上，偽簽乙○○之署名
    ，其下蓋用前開偽造之「乙○○」印章，而偽造「乙○○」
    為共同發票人之本票1 紙，當場交付予鄭國隆作為分期付款
    價金而行使之。嗣因上開本票屆期未獲兌現，經鄭國隆向本
    院高雄簡易庭聲請對乙○○為本票強制執行裁定，乙○○始
    悉上情。
二、案經乙○○訴請臺灣高雄地方法院檢察署檢察官偵查起訴。
    理  由
一、證人乙○○、鄭國隆於偵查中向檢察官所為之陳述，均經具
    結以擔保證言之真實性，復未曾表示檢察官有何不當訊問之
    情形，且檢察官訊問上開證人時，已給予被告在場對證人行
    詰問之機會，該陳述並無顯不可信之情況，依刑事訴訟法第
    15 9條之1 第2 項規定，均得作為證據。
二、前揭事實，業據被告於本院審理中坦白承認（見本院卷第15
    、34頁），核與證人乙○○、鄭國隆於偵查中證述之情節相
    符（偵卷第30頁），並有本票影本1 紙、本院高雄簡易庭94
    年度票字第20102 號民事裁定影本1 份在卷為憑（偵卷第11
    至13頁），足認被告前開自白核與事實相符，堪予採信。本
    件事證已明，被告犯行洵堪認定，應予依法論科。
三、按行為後法律有變更者，適用行為時之法律。但行為後之法
    律有利於行為人者，適用最有利於行為人之法律，刑法第2
    條第1 項定有明文。本件被告行為後，如附表所示之相關法
    律均業經變更，俱於95年7 月1 日施行，玆經如附表所示整
    體比較結果，裁判時法並未較為有利，應依刑法第2 條第1
    項規定，適用各該行為時即修正前之法律。核被告甲○○所
    為，係犯刑法第201 條第1 項意圖供行使之用而偽造有價證
    券罪。其偽刻「乙○○」之印章並蓋用（利用不知情之印匠
    而為之，屬間接正犯）、偽簽「乙○○」署名，均係偽造有
    價證券行為之階段行為；行使偽造有價證券之低度行為復為
    偽造之高度行為所吸收，均不另論罪。審酌被告為分期付款
    購買機車，未經告訴人同意即隨意以告訴人為共同發票人簽
    發本票，影響票據記載內容之真實性，妨害票據流通之秩序
    ，事後又未依本票文義支付分文，顯欲將該票據債務轉由告
    訴人負擔，果使告訴人受本票強制執行不利裁定之損害，原
    不宜輕縱；惟念及被告前無犯罪科刑記錄，本件本票面額為
    5 萬3 千5 百元，並非鉅額，所生損害尚輕，事後始終坦承
    犯行等一切情狀，從輕量處法定最輕本刑3 年。辯護人雖以
    被告因不諳法律，偶罹刑典，5 年內未曾受有期徒刑宣告，
    且本件本票金額非鉅，情堪憫恕，請求依刑法第59條予以減
    刑，並諭知緩刑，以啟自新等語。然本院審酌被告迄未與告
    訴人達成和解，支付票款或賠償告訴人之損害，未見悔意，
    難認堪以憫恕，既難邀減刑之恩典，自不合緩刑之規定。
四、又本件本票係以被告及告訴人乙○○為共同發票人，其中僅
    共同發票人「乙○○」部分係偽造，該本票之真正發票人部
    分仍屬有效，為避免影響持票人對於真正發票人之票據權利
    ，自不得將整張本票宣告沒收，爰依刑法第205 條之規定，
    將該本票關於偽造共同發票人「乙○○」部分宣告沒收；本
    票上偽造之「乙○○」署名及印文，因包含於前開偽造共同
    發票人「乙○○」部分而予沒收，無庸另依刑法第219 條規
    定重複沒收。至偽造之「乙○○」印章1 枚，雖未扣案，然
    業經被告供明並未滅失（見本院卷第34 頁） ，應依刑法第
    219 條之規定宣告沒收。
據上論斷，應依刑事訴訟法第299 條第1 項前段，刑法第2 條第
1 項、第201 條第1 項、第205 條、第219 條，判決如主文。
中    華    民    國    95    年    8     月    4     日
                  刑事第六庭    審判長法  官  黃建榮
                                      法  官  楊佩蓉
                                      法  官  林柏壽
以上正本證明與原本無異。
如不服本判決，應於判決送達後10日內，向本院提出上訴狀。
中    華    民    國    95    年    8     月    4     日
                                      書記官  林國龍
附錄本案論罪科刑之法條：
中華民國刑法第201 條第1 項
意圖供行使之用，而偽造、變造公債票、公司股票或其他有價證
券者，處3 年以上10年以下有期徒刑，得併科3 千元以下罰金。
附表：
┌──────┬─────────────┬─────────────┬───────┬────┐
│相關變更條文│行為時法（下稱舊法）之內容│裁判時法（下稱新法）之內容│比  較  理  由│備    註│
├──────┼─────────────┼─────────────┼───────┼────┤
│罰金刑貨幣單│依法律應處罰金、罰鍰者，就│中華民國94年1 月7 日法修正│刑法之貨幣單位│經按現行│
│位          │其原定數額得提高為2 倍至10│施行後，刑法分則編所定罰金│由「元（指銀元│法規所定│
│(罰金罰鍰提 │倍（刑法乃係定明10倍）。第│之貨幣單位為新臺幣。94年1 │）」變更為「新│貨幣單位│
│高標準條例第│1 條所定得提高倍數之規定，│月7 日刑法修正時，刑法分則│臺幣」，且刑法│折算新臺│
│1條前段、第5│於本條例修正後制定之法律，│編未修正之條文定有罰金者，│分則之罰金數額│幣條例第│
│條／刑法施行│不適用之；本條例修正前公布│自94年1 月7 日刑法修正施行│，亦視該分則先│2 條之規│
│法第1之1條第│之法律，於本條例修正後修正│後，就其所定數額提高為30倍│前曾修正與否，│定折算後│
│1項、第2項) │其罰金罰鍰數額或法律經全部│。但72年6 月26日至94年1 月│而分別提高3 或│等值，是│
│            │修正而其罰金罰鍰數額未予變│7 日新增或修正之條文，就其│30倍。        │以新法並│
│            │更者，亦同。              │所定數額提高為3 倍。      │              │未較有利│
├──────┼─────────────┼─────────────┼───────┼────┤
│併科罰金之下│罰金：（銀元）1 元以上。  │罰金：新臺幣1000元以上，以│罰金刑之下限，│依舊法併│
│限          │                          │百元計算。                │由銀元10元（亦│科罰金之│
│(刑法第33條 │                          │                          │經提高）即新臺│下限較較│
│第5 款)     │                          │                          │幣30元，提高為│為有利  │
│            │                          │                          │新臺幣1000元；│        │
│            │                          │                          │且加（減）之最│        │
│            │                          │                          │低數額，亦由銀│        │
│            │                          │                          │元1 元即新臺幣│        │
│            │                          │                          │3 元，提高為新│        │
│            │                          │                          │臺幣100 元    │        │
╠══════╪═════════════╧═════════════╧═══════╧════╡
║整體比較結果│依舊法之併科罰金下限較為有利。                                                  │


司法院資訊處製作；財團法人民間司法改革基金會備份。
